最高法院刑事判決　　　　　　　　　　　　　　　八十六年度台上字第三六一四號
　　上訴人　甲○○
右上訴人因業務過失致人於死案件，不服台灣高等法院台中分院中華民國八十五年九
月四日第二審判決（八十五年度交上訴字第一五四○號，起訴案號：台灣台中地方法
院檢察署八十五年度偵字第一三一三號），提起上訴，本院判決如左：
    主  文
上訴駁回。
    理  由
按刑事訴訟法第三百七十七條規定，上訴於第三審法院，非以判決違背法令為理由，
不得為之。是提起第三審上訴，應以原判決違背法令為理由，係屬法定要件。如果上
訴理由狀並未依據卷內訴訟資料，具體指摘原判決不適用何種法則或如何適用不當，
或所指摘原判決違法情事，顯與法律規定得為第三審上訴理由之違法情形，不相適合
時，均應認其上訴為違背法律上之程式，予以駁回。本件上訴人甲○○上訴意旨略稱
：(一)、車禍路段為四線道，區分為「機車專用道」、「禁行機車道」，肇事地點在禁
行機車道上，被害人兩姊妹違反規定在禁行機車之車道內行駛，又未依規定戴安全帽
，且由十七歲無駕駛執照之黃淑玲駕車，被害人有過失責任。(二)、肇事地點因施工路
面有小石頭，被害人為閃避停在機車道上之轎車突然轉換車道，從上訴人之計程車右
方以四十度至九十度之方向超越計程車，上訴人無從防範，並非能注意而不注意。(三)
、原審未查明路況及人車倒地狀況，認定機車駕駛人為黃淑雅，認定事實有誤，原審
應再傳訊目擊證人鄧雯謙及協助送醫之駕駛人陳家祥、警員竹林，惟原審竟未詳查
，亦有違誤。(四)、肇事路段路面散佈有小石頭，原審未詳查審酌，竟謂「柏油路刮一
層重舖路面雖有不平坦，但不嚴重，被害人衡情應不可能發生失控」，亦有應於審判
期日調查之證據未予調查之違法。(五)、原審未與上訴人最後陳述之機會，訴訟程序違
法。(六)、上訴人並無過失情事，原審量刑過重等語。
惟查證據之取捨及其證明力之判斷，屬事實審法院之職權，苟其所為之判斷，並不違
背經驗法則及論理法則，即不能任意指為違法。本件原判決維持第一審論處上訴人從
事業務之人，因業務上之過失致人於死罪刑之判決，駁回其在第二審之上訴，係以上
訴人甲○○係計程車司機，為從事業務之人，於民國八十四年十月七日上午六時四十
五分許，駕駛ＯＰ－七九七號計程車，沿台中縣潭子鄉○○路由潭子往台中市方向行
駛，途經潭子鄉○○路○段五九五號前時，理應注意在同一車道行駛時後車與前車應
保持隨時可以煞停之距離，並注意車前狀況，隨時採取必要之安全措施，以預防危險
之發生，而依當時路面乾燥，視距良好等情狀，又無不能注意之情事，竟疏於注意車
前狀況，又未與前車保持隨時可以煞停之距離，致煞避不及，自後撞擊同向在前由黃
淑雅駕駛附載黃淑玲之ＪＱＷ－二八一號機車，黃淑雅等因而人車倒地，黃淑玲因此
受有顱內出血之傷害，經送醫後，延至同日上午八時二十分許不治死亡（黃淑雅受傷
部分未據告訴）之事實，已據被害人黃淑雅指述綦詳，且有道路交通事故調查報告表
(一)、(二)各一紙及現場照片八幀在卷可稽。被害人黃淑玲確因本件車禍致死之事實，亦
經檢察官督同法醫相驗屬實，有相驗屍體證明書、驗斷書、勘驗筆錄等足憑。上訴人
應注意在同一車道行駛時，除超越前車外，後車與前車之間應保持隨時可以煞停之距
離，並應注意車前狀況隨時採取必要之安全措施，依當時之情狀，並無不能注意之情
事，竟疏於注意，以致肇事致人於死，有違道路交通安全規則第九十四條第一項、第
三項之規定，自有過失，且應負肇事之全部責任。台灣省台中縣區車輛行車事故鑑定
委員會及台灣省汽車肇事覆議鑑定委員會鑑定本件車禍之肇事責任，亦同此認定，足
證上訴人之過失與黃淑玲之死亡間有相當因果關係等證據，予以綜合判斷，認定上訴
人有刑法第二百七十六條第二項之業務過失致人於死犯行，已詳其所憑之證據及認
定之理由。並指駁、說明上訴人所辯當時係黃淑玲騎機車後載黃淑雅，在伊右後方同
方向行駛，在快速超過伊車時，因肇事路面正在整修不平，致機車失控衝入伊車前，
致伊來不及反應而撞上機車云云，與前開事證不符，乃卸責飾詞，不足採信，甚詳。
所為論斷，均有卷存證據資料可資覆按，從形式上觀察，並無違背法令之情形存在。
上訴意旨雖指摘原判決有前開違法情事，惟查肇事路面因整修並無劃分車道之標線，
有現場照片及道路交通事故調查報告表所示現場圖可稽。原審已依現場照片審酌、說
明被害人之機車不可能因路面不平而失控。原審於辯論終結前，有訊問上訴人：「尚
有何陳述﹖」，上訴人答稱：「沒有」，有審判筆錄可憑，是原審已予上訴人最後陳
述之機會。又上訴人在第一審及原審均未曾聲請傳訊證人陳家祥，而證人鄧雯謙已於
警訊及第一審供明其未目睹二車如何相撞，警員竹村亦未目睹肇事經過，原審認無
再傳訊之必要而未傳訊調查，乃其審判職權之合法行使。又被害人是否戴安全帽，乃
單純交通違規問題，並非肇事之原因。上訴意旨對原判決本於證據所為之事實之認定
及量刑，究竟違背如何之經驗法則或論理法則，未依據卷內訴訟資料，具體予以指明
，徒以自己之說詞，謂調查有所未盡、採證違法、量刑過重云云，對原審取捨證據、
證據證明力自由判斷及量刑之審判權之合法行使，以及原判決已有論列說明之事項，
漫指為違法，再為單純事實上之爭執，要非適法之第三審上訴理由。是上訴意旨所指
摘原判決違法情事，殊與法律規定得為第三審上訴理由之違法情形不相適合。衡以前
述說明，其上訴為違背法律上之程式，應予駁回。
據上論結，應依刑事訴訟法第三百九十五條前段，判決如主文。
中      華      民      國    八十六    年      六      月     十九     日
                              最高法院刑事第七庭
                                  審判長法官  董  明  霈
                                        法官  丁  錦  清
                                        法官  賴  忠  星
                                        法官  林  茂  雄
                                        法官  洪  耀  宗
      右正本證明與原本無異
                                              書  記  官
中      華      民      國    八十六    年      六      月    二十七    日
